臺灣板橋地方法院刑事判決　　　　　　 94年度簡上字第381號
公　訴　人　臺灣板橋地方法院檢察署檢察官
上　訴　人
即　被　告　乙○○
上列上訴人因誣告案件，不服本院94年度簡字第2615號中華民國
94年6 月9 日第一審判決（聲請簡易判決處刑案號：94年度偵字
第7049號），提起上訴，本院管轄之第二審合議庭判決如下：
    主  文
上訴駁回。
    事  實
一、乙○○與甲○○於民國91年5 月11日結婚，婚後與公婆同住
    於臺北縣中和市○○街156 巷10之1 號2 樓，平日雙方所領
    薪資及家庭收入、支出及銀行暨票據往來等事宜均由甲○○
    負責處理，乙○○之個人身分證件、印鑑、存摺等亦放置於
    家中抽屜概括授權由甲○○自行取用辦理各種用支；嗣甲○
    ○因處理家中財務入不敷出，乃持乙○○之支票向地下錢莊
    週轉，遂與乙○○發生爭執，並於94年1 月31日負氣離家出
    走，惟同日甲○○於其娘家客廳內及在電話中均已明確告知
    乙○○，其本人以乙○○名義所簽發交付給地下錢莊的支票
    ，有一些會在94年2 月2 日、94年2 月4 日到期等語。詎乙
    ○○明知付款人為上海商業銀行永和分行，票載發票日為94
    年2 月4 日，票據號碼為0000000 號，票面金額為新臺幣（
    下同）4 萬7 千元之支票，亦係甲○○前開以其名義簽發交
    付地下錢莊之支票之一，並非遺失或遭竊，竟仍意圖使他人
    受刑事處分，而於同年2 月1 日，填具票據止付通知書，向
    上海商業銀行永和分行申報掛失止付，並同時填具遺失票據
    申報書，未指定犯人而向該管警察機關誣指他人涉犯刑法上
    之侵占遺失物或竊盜罪嫌；嗣因范家蓁提示上開支票遭「掛
    失空白票據」為由退票，始經臺灣票據交換所函請警察機關
    偵辦後，經警循線查獲上情。
二、案經臺北市政府警察局中山分局報請臺灣板橋地方法院檢察
    署檢察官聲請簡易判決處刑。
    理  由
一、被告之辯解：
    訊據被告乙○○固坦承其確有就前開如事實欄所示之支票向
    上海商業銀行永和分行申請辦理掛失止付，並填具遺失票據
    申報書、票據掛失止付通知書等事實不諱，惟矢口否認有何
    未指定犯人誣告之犯行，辯稱：伊都不知道甲○○有去開支
    票，甲○○開支票去向地下錢莊借錢都沒有跟伊說，伊是怕
    甲○○拿支票在外面亂開，事後地下錢莊會找來，所以伊才
    去止付云云。
二、本院認定被告犯罪事實所憑之證據及理由：
    (一)查本件被告明知上開支票確係甲○○得被告概括授權而以
      被告名義所簽發，並交付地下錢莊等情，業據證人即被告
      之妻甲○○到庭具結證稱：伊與被告在91年5 月11日結婚
      ，婚前被告有開機車行，婚後機車行沒有開，被告是在便
      利商店物流部當司機，但有老客戶會向被告購買機車或修
      理機車；家裡的財務由伊管理，被告薪資是領兩個月票期
      的支票，因為被告有向伊婆婆借40萬元，每個月要還2 萬
      元，又有一個死會每個月1 萬元，又要給公婆生活費每月
      1 萬元；被告的薪水7 萬元，扣掉油錢約1 萬元後，都是
      交給伊處理；結婚之前，被告在84年間有到上海銀行永和
      分行開設支票帳戶，還有一些散票；一直到93年3 月份，
      因現金週轉不靈，伊才持被告身分證、印章去上海銀行再
      請領一本新的支票本，並且以被告名義簽發一些支票向地
      下錢莊借貸週轉；另93年12月份被告與伊又到上海銀行另
      請領一本新的支票本，這本支票則尚未動用。伊在94年1
      月31日雖因與被告爭吵而離家出走，但當天伊在娘家客廳
      有當面跟被告說開票出去的事，及所有債務狀況；伊有告
      訴被告93年12月份新請領的支票本在伊這裡，一張都沒有
      開出去；伊也有說之有開一些支票給錢莊，這些支票在外
      面，大約是40萬元的債務，其中有些支票會在94年2 月2
      日、94年2 月4 日到期，上海銀行的人員也有告訴被告說
      票都是伊開出去的，但被告可能搞不清楚，所以才在上海
      銀行止付等語明確（見本院卷第32-35 頁）；核與證人即
      提示上開支票之人范家蓁（原名范瓊文）證稱：系爭支票
      是甲○○交付予其本人等語相符。被告雖辯稱：其本人不
      知道甲○○有簽發上開支票云云，惟被告就其家中財務均
      交由甲○○處理，甲○○曾以被告本人名義簽發支票，其
      本人之身分證及印章都放在家中抽屜可供甲○○取用等情
      ，均不否認。從而，自堪認本件被告就上開系爭支票一紙
      之簽發詳情及流向固非深悉；然被告就上開支票係其本人
      概括授權由甲○○所簽發，現在外流通，且即將到期等情
      實難諉稱不知。是被告既明知上情，仍向上海商業銀行以
      票據遺失為由，申請掛失止付，其有未指定犯人誣告之犯
      意甚明。
    (二)此外，復有臺灣票據交換所退票理由單、票據掛失止付通
      知書、遺失票據申報書各1 份在卷可資佐證，本件事證明
      確，被告犯行堪予認定。
三、核被告乙○○所為，係犯刑法第171 條第1 項之未指定人犯
    誣告罪。原審以被告事證明確，因而適用上開法條及刑法第
    41 條 第1 項前段，罰金罰鍰提高標準條例第1 條前段、第
    2 條之規定，量處被告拘役50日，並諭知易科罰金之折算標
    準之理由，經核認事用法，均無不合，量刑亦稱妥適，應予
    維持。被告提起上訴否認犯罪，指摘原判決不當，為無理由
    ，應予駁回。
據上論斷，應依刑事訴訟法第455 條之1 第1 項、第3 項、第36
8 條，判決如主文。
本案經檢察官陳孟黎到庭執行職務。
中　　華　　民　　國　　94　　年　　8 　　月　　30　　日
                  刑事第五庭審判長法　官  陳坤地
                                  法  官  李麗珠
                                  法  官  許映鈞
以上正本證明與原本無異。
如不服本判決，應於送達後10日內向本院提出上訴狀（須附繕本
）。
                                  書記官　呂苗澂
中　　華　　民　　國　　94　　年　　8 　　月　　30　　日
附錄本案所犯法條全文
中華民國刑法第一百七十一條
未指定犯人，而向該管公務員誣告犯罪者，處一年以下有期徒刑、
拘役或三百元以下罰金。
未指定犯人，而偽造、變造犯罪證據，或使用偽造、變造之犯罪證
據，致開始刑事訴訟程序者，亦同。
